【裁判字號】    90,上訴,215
【裁判日期】    901206
【裁判案由】    傷害致死
【裁判全文】
臺灣高等法院花蓮分院刑事判決                      九十年度上訴字第二一五號
    上  訴  人  臺灣臺東地方法院檢察署檢察官
    上  訴  人
    即  被  告  丁○○
    選任辯護人  吳漢成
右上訴人等因被告傷害致死案件，不服臺灣臺東地方法院九十年度交訴字第二八號中
華民國九十年七月三十日第一審判決（起訴案號：臺灣臺東地方法院檢察署九十年度
偵字第七０八號、第七三五號），提起上訴，本院判決如左：
    主  文
原判決撤銷。
丁○○因過失致人於死，處有期徒刑壹年。緩刑肆年。
    事  實
一、丁○○於民國（下同）九十年三月二十八日晚間十時三十五分許，駕駛車號Ｅ七
    ─二五八八號自用小客車搭載林智宏，車行至臺東縣臺東市○○街六二號其友人
    乙○○住處前，見其友人蘇賢之機車停放該處，乃坐於車內與蘇賢、乙○○聊天
    。迄同日晚間十時四十五分許，丁○○與林智宏有事欲先行離，而蘇賢因為不讓
    丁○○等離去，就全身趴在丁○○駕駛之車號Ｅ七─二五八八號自用小客車前方
  之引擎蓋上，雙手並抓住該小客車前方之擋風玻璃兩側。丁○○應注意其如啟動
    汽車行駛可能導致蘇賢跌落，且依當時情形又無不能注意之情事，竟疏未注意，
    因急於離開，而啟動車輛引擎後以時速約五公里之速度稍加行駛後煞車，再以時
    速十餘公里之速度行駛約一、十公尺再煞車，導致蘇賢無法抓住擋風玻璃兩側而
    從引擎蓋滑落至地面，使蘇賢頭部撞擊地面，因此受有頭部外傷併嚴重腦水腫、
    嚴重腦挫傷、蜘蛛網膜下出血及臚骨骨折等傷害。經送醫急救後於同年月三十一
    日晚間十時四十五分許，因臚內出血不治死亡。
二、案經被害人蘇賢之父戊○○、母丙○○告訴及臺灣臺東地方法院檢察署檢察官據
    報相驗後自動檢舉偵查起訴。
    理  由
一、訊之上訴人即被告（以下簡稱被告）丁○○固坦承有於右揭時、地，在被害人蘇
    賢全身趴在其車輛前方引擎蓋時，以時速五公里之速度行駛其車輛，且被害人在
    其煞車時跌落地面等情；惟矢口否認有何犯行，辯稱：我有叫蘇賢離開，他不下
    來，我才慢慢開車，希望他因此下車；沒想到他要下來時，腳沒踩好，才跌到地
    面云云。經查：
  (一)被告於偵查中先稱：行駛約十五公尺就慢慢踩煞車，當時蘇賢已從引擎蓋上面滑
  下至一半，繼續慢慢踩煞車至二十公尺，蘇賢整個人滑下來等語（詳相驗卷第六
    頁）。其繼而在原審稱：其二次開車時速均僅四、五公里，第一次開約二十公尺
    後慢慢煞車，蘇賢沒有往下滑；第二次約開十幾公尺後，蘇賢慢慢往下滑，就煞
    第二次車，蘇賢才從引擎蓋掉到地上等語（見原審卷第二十三頁）。均與被告在
    本院所辯：被害人蘇賢要下來時沒有踩好，才跌到地面之情節不符。而被告丁○
    ○於右揭時、地，見被害人蘇賢全身趴在其駕駛之車號Ｅ七─二五八八號自用小
    客車前方之引擎蓋上，雙手並抓住該小客車前方之擋風玻璃兩側之情形下，先慢
    速稍加行駛後煞車，第二次再以時速十餘公里之速度行駛約一、十公尺後煞車，
    被害人蘇賢即跌落地面一節，業據在場證人乙○○於偵查及原審中證述甚詳（見
    相驗卷第三十八頁、原審卷三十六頁）。核與另一位在場證人林智宏證述：丁○
    ○煞車後，蘇賢因手未抓住，便掉下來撞擊後腦之情節相符（詳相驗卷第十二頁
    、原審卷第二十二頁）。雖該證人亦證述被告行車時速僅四、五公里，是開動後
    再慢慢煞車，只煞一次車云云；惟與被告自承煞二次車之情形不符。且該證人偵
    查中亦遭被害人蘇賢之父戊○○、母丙○○提起告訴（嗣經檢察官處分不起訴）
    ，其證言自有可能避重就輕，是證人林智宏此部分之證言並不足採。又酌之證人
    乙○○亦為被告之友人，其證言當無偏頗之虞，故本院認事實經過應如證人乙○
    ○所述。
  (二)被害人蘇賢確因前開跌落地面之事故致臚內出血死亡，業經臺灣臺東地方法院檢
    察署檢察官督同法醫師相驗屬實，製有勘驗筆錄、相驗屍體證明書、驗斷書及照
    片十八幀在卷可資佐證。
  (三)再酌本件被告與被害人蘇賢為好友，被告停車與被害人聊天後，被告因有事欲先
    行離，而被害人欲加挽留乃趴在被告駕駛之自用小客車前方引擎蓋上，被告將車
    行駛用意無非欲使被害人離開其車，俾便離去，自難認被告有傷害之故意。是被
    告辯稱：當時伊駕車速度很慢，確信被害人絕不致跌落地面受有傷害等語，尚非
    無據。惟被告並無不能注意之情事，竟未將被害人先行勸離再開車，是其駕車行
    為顯有過失。又被害人蘇賢確因本件事故導致臚內出血死亡，故被告過失行為與
    被害人死亡結果間，自具有相當因果關係。綜上各情，本件事證明確，被告犯行
    堪予認定。
二、核被告所為，係犯刑法第二百七十六條第一項之過失致死罪。公訴人認被告係犯
    刑法第二百七十七條第二項前段之傷害致死罪，起訴法條容有未洽，應予變更。
    原審未詳為推求，論處被告傷害致死罪責，自有未當。檢察官上訴謂原審量刑過
    輕，並無理由；惟被告上訴意旨指摘原判決不當，則為有理由，應由本院撤銷改
    判。爰審酌被告與被害人原為好友，本件係被告一時疏失導致被害人死亡，及被
    告在本院已與告訴人達成民事和解之犯罪後態度等一情狀，量處如主文第二項所
    示之刑。另本件事故處理員警甲○○到場後，係先由在場被告之友人乙○○告知
    肇事人後，再經員警訊問被告一節，業據證人甲○○證述明確，故被告並不符合
    對於未發覺之罪自首之情形，附此敘明。末查，被告前未曾受有期徒刑以上刑之
    宣告，有台灣高等法院被告全國前案紀錄表在卷可按，被告因一時疏失罹犯刑典
    ，且已與被害人家屬達成民事和解加以賠償，被害人家屬亦請求本院對被告從輕
    發落；是被告經此刑之宣告後，應知警惕而無再犯之虞，本院因認暫不執行其刑
    為適當，併予以宣告緩刑四年，用啟自新。
據上論斷，應依刑事訴訟法第三百六十九條第一項前段、第三百六十四條、二百九十
九條第一項前段、第三百條，刑法第二百七十六條第一項、第七十四條第一款，罰金
罰鍰提高標準條例第一條前段，判決如主文。
本案經檢察官李土城到庭執行職務。
中      華      民      國    九十      年     十二     月      六      日
                                  審判長法官   吳  鴻  章
                                        法官   黃  永  祥
                                        法官   林  德  盛
右正本證明與原本無異。
如不服本判決，應於送達後十日內，向本院提出上訴狀。其未敘述理由者，並應於提
出上訴狀後十日內向本院補提理由狀(須附繕本)。
                                        書記官  劉  夢  蕾
中      華      民      國    九十      年     十二     月      六      日
中華民國刑法第二百七十六條：
因過失致人於死者，處二年以下有期徒刑、拘役或二千元以下罰金。
從事業務之人，因業務上之過失犯前項之罪者，處五年以下有期徒刑或拘役，得併科
三千元以下罰金。


司法院資訊處製作；財團法人民間司法改革基金會備份。
